臺灣臺北地方法院交通事件裁定　　　　94年度交聲字第1276號
原處分機關　交通部公路總局臺北區監理所
異　議　人
即受處分人　甲○○
上列異議人即受處分人因違反道路交通管理處罰條例案件，對於
交通部公路總局臺北區監理所中華民國九十四年十月十八日所為
之處分（原處分案號：北監自裁字第裁四○—Ｐ0000000
0號），聲明異議，本院裁定如下：
    主  文
原處分撤銷。
甲○○所有車牌號碼Ｙ二—九八二五號自用一般小貨車，在設有
禁止超車標線處所超車，處罰鍰新臺幣壹仟陸佰元，並記違規點
數壹點。
    理  由
一、按汽車駕駛人在學校、醫院或其他設有禁止超車標誌、標線
    處所、地段或對面有來車交會或前行車連貫二輛以上超車者
    ，處新臺幣（下同）一千二百元以上二千四百元以下罰鍰，
    道路交通管理處罰條例第四十七條第二款定有明文。
二、本件異議人即受處分人甲○○於民國九十四年一月二十七日
    十一時二十五分許，駕駛車牌號碼Ｙ二—九八二五號自用一
    般小貨車行經設有禁止超車標線路段之臺九線一六二點三公
    里處，竟逾越雙黃線超車，適為在該路段執勤之花蓮縣政府
    警察局新城分局和平派出所警員羅文瑋、林耀興，以受處分
    人駕駛前開汽車有違反道路交通管理處罰條例第四十七條第
    二款規定之行為掣單舉發，並指定應到案日期為九十四年二
    月十一日，嗣受處分人於舉發通知單上所載應到案日期後十
    日即九十四年二月二十一日始向原處分機關提出申訴，經原
    處分機關請舉發單位調查結果，仍認受處分人確有前揭違規
    行為，原處分機關遂於九十四年十月十八日依道路交通管理
    處罰條例第四十七條第二款（原裁決書贅引第一項）及違反
    道路交通管理事件統一裁罰基準表規定，裁處受處分人一千
    二百元罰鍰，並依同條例第六十三條第一項第一款規定（原
    裁決書漏引第一款），記違規點數一點之處分。
三、訊據受處分人固不否認有於前揭時間，駕駛前開車輛行經上
    述地點之事實，惟矢口否認其有何違反道路交通管理處罰條
    例之行為，並以：「我當時為了安全理由才超車，因我前方
    車子有東西掉落物品，當時我有口頭申訴，警方只是要我保
    持安全距離，我超車地方是二線道，而開單的地方是四線道
    ，如果是四線道我變換跑道就可以了……」等語置辯。另受
    處分人於九十四年十一月十八日聲明異議狀意旨略以：舉發
    違規地點之標線劃設不當；警察對於當時同時發生之交通違
    規，選擇舉發違規較輕者，而任由情節較嚴重者繼續違規，
    其舉發行為顯有不當；又縱使其行為有違規，則依交通管理
    處罰條例第九十條規定，自行為成立之日起，已逾三個月，
    故不得舉發等語，資為辯解。惟查：
（一）受處分人於前述時間、地點，駕駛前揭車牌號碼之自用小
      貨車，在設有禁止超車標線處所超車之違規事實，業據證
      人即當時舉發受處分人之警員羅文瑋先生，於本院九十四
      年十二月二十七日調查期日中，以具結擔保其供述之真實
      性並在負擔偽證罪之處罰心理狀態下證稱：「（問：卷附
      舉發通知單是否你開的？）是的，當時我跟副所長林耀興
      二人一起執勤。」、「（問：副所長攔停之前，你有無看
      到受處分人開車情形？）有，（庭呈受處分人當天超車路
      段現場照片），當天受處分人是在照片上橋後方一點點開
      始超車，那個地方是下坡路段，當時有一排車，受處分人
      臨時衝出來，我們大概在一百六十二Ｋ那裡攔停的，我們
      看到他超車，我們站的地點是對向車道，由副所長走到對
      面將受處分人攔停，我們攔停的地方是雙向四車道，而受
      處分人超車的地方是單向雙線道，我們是等他開到攔停地
      點才將他攔下。」、「（問：當天有無看到任何車輛掉落
      物品？）沒有，我們沒有注意受處分人前方的車輛，也沒
      有聽副所長說有車子掉東西，我們開單時我並沒有聽到受
      處分人有說前車有東西掉落，至於他有無跟副所長講我並
      不清楚。」、「（問：被告車輛行經攔停地點前後，車輛
      是否緊接行駛該攔停路段？）大概七、八輛。」、「（問
      ：車輛過去之後，有無看到任何物品散落在地面上嗎？）
      沒有，車輛如果有掉落物品的話也是往前掉，不是往後掉
      。」等語在卷可憑。
（二）證人羅文瑋乃為原處分機關所認定受處分人有前開違規行
      為之證人，其並於本院前開調查期日到庭在本院法官面前
      以言詞供述本件訴訟上之待證事實即受處分人有上述違規
      事實，則本院由舉發員警即證人羅文瑋上開供述已得有受
      處分人確有於前述時間、地點駕駛前揭車牌號碼之汽車，
      在設有禁止超車標線處所超車違規行為之心證，且於本件
      卷存證據資料內並無任何積極證據足以證明證人羅文瑋上
      開供述係屬虛偽，亦無有足以令人顯信證人羅文瑋之供述
      為不可採之證據存在，本院自不得僅以證人羅文瑋為本件
      開單告發受處分人之員警而全盤抹煞其在訴訟上所具有之
      證人資格，而受處分人對前開證人羅文瑋之供述並無法舉
      出或請本院調查任何對其有利之證據資料足使本院對證人
      羅文瑋所供述受處分人違規之事實產生任何合理之懷疑，
      且交通警察掣單舉發違反道路交通管理處罰條例所列之違
      規事實，本質上為行政處分，係公務員基於職務上之權力
      ，依法就特定之具體事件所為之具公法上效果之單方面行
      政行為，基於公務員為公法上行為具有公信力之原則，該
      行政行為當可被推定為真正，其據以依法處分之事實認定
      亦為正確無誤。
（三）至受處分人辯稱舉發違規地點之標線劃設不當云云，然無
      論前開標線之設置是否合宜，守法之國民應深知交通法律
      、法規之設置，不能任由各別人民自行判斷當否而決定是
      否遵守，否則法律即形同虛設，交通必將紊亂。又受處分
      人係已考領駕駛執照之駕駛人，對於相關交通安全規則自
      應知之甚稔，其應深知於設有禁止超車標線處所超車將遭
      舉發受罰，以保障其他用路人之安全及權益，故受處分人
      所為辯解實無依據，自不足執為受處分人前開違規行為之
      合法認定。再受處分人以舉發警員僅對其為舉發，而未對
      當時亦違規之其他車輛為舉發，其舉發行為顯有不當云云
      ，然行政機關為行政行為，非有正當理由，不得為差別待
      遇，固為行政程序法第五條所揭示之平等原則，亦為行政
      法上重要之一般法律原則，惟主張平等原則之基礎事實應
      為合法，即處分相對人不得要求行政機關為不法行政行為
      之平等，縱然該處偶有違規車輛而未為警員所能立即知悉
      並舉發，亦非為受處分人可得據以免責之事由，則受處分
      人主張警察執法不公，僅係其飾詞狡辯之語。末查，道路
      交通管理處罰條例第九十條前段規定，違反本條例之行為
      ，自行為成立之日起；行為有連續或繼續之狀態者，自行
      為終了之日起，逾三個月不得舉發。該條係明文規範舉發
      機關依法得「舉發」之時效規定，並非公路主管機關所得
      為裁決之時期，而本件受處分人之違規行為係由警員當場
      予以舉發，並無該條逾期而不得舉發之問題，受處分人前
      揭所辯乃係其對該條法文之誤解，自不足採。
四、綜上所述，本件受處分人既未能提出證據以資證明其確無違
    規行為，尚難認其辯解為可採，本件事證明確，受處分人之
    違規行為堪以認定。從而，原處分機關依前揭道路交通管理
    處罰條例第四十七條第二款而為裁處，固非無見，然查，受
    處分人於九十四年二月二十一日逾應到案日期之同年月十一
    日始提出申訴，依違反道路交通管理事件統一裁罰基準表，
    應裁處罰鍰一千六百元，原處分機關僅從輕裁處一千二百元
    ，尚有未洽，異議意旨雖無理由，惟原處分既有違誤，仍應
    由本院將原處分撤銷，以受處分人所有前揭車號汽車有違反
    道路交通管理處罰條例第四十七條第二款規定之行為，依該
    條款及道路交通管理事件統一裁罰基準表之規定，裁處受處
    分人罰鍰一千六百元如主文第二項所示，以資適法。
據上論斷，應依道路交通案件處理辦法第二十條前段，裁定如主
文。
中    華    民    國  九十四  年  十二  月    三十    日
                      臺灣臺北地方法院交通法庭
                          法      官  雷淑雯
上正本證明與原本無異。
如不服本裁定，應於裁定送達後五日內向本院提出抗告狀。
                          書  記  官  林碧華
中    華    民    國  九十四  年  十二  月    三十    日
